【裁判字號】    98,訴,44
【裁判日期】    981230
【裁判案由】    侵權行為損害賠償
【裁判全文】
臺灣高等法院民事判決                    98年度訴字第44號
原      告  甲  ○    
法定代理人  甲○之父  
被      告  乙○○  
上列當事人間請求侵權行為損害賠償事件，原告提起刑事附帶民
事訴訟，經本院刑事庭移送前來（98 年度附民字第206號），本
院於民國98年12月16日言詞辯論終結，判決如下：
    主      文
被告應給付原告新臺幣貳拾萬元，及自民國98 年8月12日起至清
償日止，按年息5％計算之利息。
原告其餘之訴及假執行之聲請均駁回。
訴訟費用由被告負擔二十五分之一，餘由原告負擔。
    事實及理由
一原告主張：(一)被告明知伊未滿14歲，對男女之事尚屬矇懂階段
  ，身心尚在發育並未成熟，無同意姦淫之意思能力，竟為逞一
  己性慾，以金錢為代價，與伊進行性交易，對伊之身心正常發
  育造成重大傷害，被告之犯行業經臺灣板橋地方法院（下稱板
  橋地院）以98年度訴字第691號刑事判決判處有期徒刑6月在案
  ；(二)又伊目前就讀國中2 年級，無任何財產，因兩造性交易為
  警查獲，深感後悔、羞愧，在同學、朋友間屢遭歧視，終日以
  淚洗面，無法安眠，精神痛苦萬分，被告此項不法行為，同時
  侵害原告之身體健康及名譽，而被告獲判之刑期過輕，爰依民
  法第195條第1項規定，請求被告賠償損害等語，並聲明：(一)被
  告應給付原告新臺幣（下同）500 萬元，及自刑事附帶民事起
  訴狀繕本送達翌日（即民國98 年8月12日）起至清償日止，按
  年息5％計算之利息；(二)願供擔保，請准宣告假執行。
二被告則以：(一)伊雖與原告從事性交易，惟原告當時告知其係14
  歲左右，伊乃以為原告已滿14歲，而伊於板橋地院98年度訴字
  第691 號刑事案件審理時，因剛戒治出來，恐遭再度戒治，致
  伊子女無人照顧，故未承認曾與原告性交一事；(二)又伊係國中
  畢業，已離婚，有一幼女須扶養，目前無財產，在夜市幫忙父
  母擺攤，父母每月給予伊2 萬元，伊並非無和解意願，實係因
  原告要求之和解金額過高等語置辯，並聲明：原告之訴駁回。
三按故意或過失，不法侵害他人之權利者，負損害賠償責任，民
  法第184條第1項前段定有明文。又「被上訴人於姦淫時尚未滿
  16歲，顯無同意姦淫之意思能力，雖上訴人以其與被上訴人相
  姦係得被上訴人之同意為抗辯，仍不能阻卻其違法性，上訴人
  此項不法行為，同時侵害被上訴人之身體健康及名譽，被上訴
  人謂其因此而受有非財產上之損害，訴求給付慰撫金殊無不合
  。」（最高法院66年台上字第3484號判例參照）。查被告於97
  年8 月底，透過丙○○○○○○結識當時未滿14歲之原告，然
  因原告告知其當時已滿14歲，被告主觀上因而認知原告已滿14
  歲，惟被告竟基於對14歲以上未滿16歲之女子為性交之犯意，
  於97 年9月初某日，在臺北縣樹林市某汽車旅館，與原告約定
  以2 千元之代價進行性交易，經徵得原告之同意後，以其生殖
  器插入原告陰道之方式，與原告為性交行為1 次等情，為被告
  所自認，核與原告於刑事案件所證：伊曾與被告性交，有告知
  被告伊係14歲左右等語相符（見臺灣板橋地方法院檢察署97年
  度偵字第33087號偵查卷第10頁背面、第15頁，板橋地院98 年
  度訴字第691號刑事卷第30頁及背面），足見原告為83 年10月
  30 日出生，與被告為性交行為時，實際年齡僅餘2月即滿14歲
  ，且原告與被告進行性交易前，既已告知被告其已年滿14歲，
  則被告辯稱：原告當時告知其係14歲左右，伊乃以為原告已滿
  14歲等語，堪予採信。而被告亦因涉犯刑法第227條第3項之對
  於14歲以上未滿16歲之女子為性交罪，經板橋地院98年度訴字
  第691號、本院98年度上訴字第2918號刑事判決判處有期徒刑6
  月確定，為兩造所是認，並經本院依職權調取上開刑事全卷核
  閱屬實，自堪信為真實。是依上開說明，原告於上開姦淫時尚
  未滿16歲，顯無同意姦淫之意思能力，被告此項不法行為，同
  時侵害原告之身體健康及名譽，自應對原告負侵權行為損害賠
  償責任。
四次按不法侵害他人之身體、健康、名譽、自由、信用、隱私、
  貞操，或不法侵害其他人格法益而情節重大者，被害人雖非財
  產上之損害，亦得請求賠償相當之金額，民法第195條第1項前
  段亦有明定。而所謂「相當之金額」，應斟酌加害人與被害人
  雙方之身分、資力與加害程度，及其他各種情形核定之（最高
  法院47 年台上字第1221號、51年台上字第223號判例參照）。
  查原告目前就讀國中2 年級，無任何財產，而被告則係國中畢
  業，已離婚，有一5 歲幼女須扶養，目前無財產，在夜市幫忙
  父母擺攤，父母每月給予生活費2 萬元等情，業據兩造陳明在
  卷（見本院卷98 年11月18日、同年12月4日準備程序筆錄），
  並與被告提出之戶籍謄本及本院依職權調取之稅務電子閘門財
  產所得調件明細表相符。本院審酌上情，及原告係為獲取對價
  而上網援交，自願與被告從事性交易，惟其行為時尚屬年幼，
  生理及心理均未臻成熟，暨兩造身分、地位、經濟狀況、加害
  程度等一切情狀，認原告請求以500 萬元為計算精神慰撫金之
  標準，尚屬過高，應以20萬元為適當，逾此數額之請求，尚非
  正當。
五綜上所述，原告依侵權行為之法律關係，請求被告給付原告20
  萬元，及自刑事附帶民事起訴狀繕本送達翌日（即98 年8月12
  日）起至清償日止，按年息5 ％計算之利息，為有理由，應予
  准許，逾此部分之請求，則無理由，應予駁回。又本件命被告
  給付之金額未逾150 萬元，被告不得上訴第三審，因本院之判
  決，原告就勝訴部分即告確定，無宣告假執行之必要，至原告
  敗訴部分，其假執行之聲請則失所附麗，是原告所為假執行之
  聲請亦應併予駁回。
六本件事證已臻明確，兩造其餘之攻擊、防禦方法及所提證據，
  經審酌後，認與判決結果無影響，爰不逐一論述，附此敘明。
七據上論結，本件原告之訴為一部有理由，一部無理由。依民事
  訴訟法第79條，判決如主文。
中    華    民    國    98    年    12    月    30    日
                    民事第十二庭
                        審判長法  官  陳駿璧
                              法  官  陳邦豪
                              法  官  李昆曄
正本係照原本作成。
原告如不服本判決，應於收受送達後20日內向本院提出上訴書狀
，其未表明上訴理由者，應於提出上訴後20日內向本院補提理由
書狀（均須按他造當事人之人數附繕本）上訴時應提出委任律師
或具有律師資格之人之委任狀；委任有律師資格者，另應附具律
師資格證書及釋明委任人與受任人有民事訴訟法第466條之1第1
項但書或第2項（詳附註）所定關係之釋明文書影本。
中    華    民    國    98    年    12    月    31    日
                              書記官  莊昭樹
附註：
民事訴訟法第466條之1（第1項、第2項）：
對於第二審判決上訴，上訴人應委任律師為訴訟代理人。但上訴
人或其他法定代理人具有律師資格者，不在此限。
上訴人之配偶、三親等內之血親、二親等內之姻親，或上訴人為
法人、中央或地方機關時，其所屬專任人員具有律師資格並經法
院認為適當者，亦得為第三審訴訟代理人。

司法院資訊處製作；財團法人民間司法改革基金會備份。
